臺灣高等法院刑事判決
109年度上訴字第553號
上  訴  人  
即  被  告  李錦惠



選任辯護人  謝佳芸律師
上列上訴人即被告因毒品危害防制條例案件，不服臺灣臺北地方
法院108年度訴字第471號，中華民國108年11月21日第一審判決
（起訴案號：臺灣臺北地方檢察署108 年度偵字第5184、7653、
7940號），提起上訴，本院判決如下：
    主  文
原判決撤銷。
李錦惠販賣第二級毒品，處有期徒刑肆年。OPPO廠牌行動電話壹
具（含門號○○○○○○○○○○號通話晶片卡壹枚）沒收。未扣案犯罪所
得新臺幣陸萬元沒收，於全部或一部不能沒收或不宜執行沒收時
，追徵其價額。 
    事  實
一、李錦惠明知甲基安非他命係毒品危害防制條例第2條第2項第
    2款列管之第二級毒品，不得販賣及持有，竟意圖營利，基
    於販賣第二級毒品甲基安非他命之犯意，持其所有之門號00
    00000000號OPPO廠牌手機聯繫，於民國107年10月7日凌晨1
    時許，在新北市○○區○○路000號某餐飲店內，以新臺幣（下
    同）6萬元之對價，販賣甲基安非他命白色晶體1包（驗前淨
    重約140.14公克，驗餘淨重139.95公克）予林建良，並收取
    價金。嗣因林建良於同日凌晨3時30分許，在臺北市大安區
    建國南路與辛亥路交岔路口為警盤查，扣得上開甲基安非他
    命白色晶體1包，循線查悉上情。
二、案經臺北市政府警察局文山第一分局、臺北市政府警察局刑
    事警察大隊移送臺灣臺北地方檢察署檢察官偵查起訴。 
    理  由
壹、證據能力：
    本件認定犯罪事實所引用之證據，皆無證據證明係公務員違
    背法定程序所取得。又檢察官、被告李錦惠及辯護人於本院
    準備程序、審理時均同意作為證據（本院卷第93至95、112
    至114頁），復經審酌該等證據製作時之情況，尚無顯不可
    信與不得作為證據之情形，亦無違法不當與證明力明顯過低
    之瑕疵，且與待證事實具有關聯性，認為以之作為證據應屬
    適當，依刑事訴訟法第158條之4反面解釋及第159條之5規定
    ，認均有證據能力。
貳、實體部分：
一、認定犯罪事實之證據及理由：
  ㈠上揭事實，業據被告於警詢、檢察官訊問、原審及本院審理
    時坦承不諱（臺灣臺北地方檢察署108年度偵字第7653號偵
    查卷宗【下稱7653偵卷】第15至17、19至21頁、臺灣臺北地
    方檢察署108年度偵字第5184號偵查卷宗【下稱5184偵卷】
    第43至45、111、112頁、原審卷第68至71、108頁、本院卷
    第93、115頁），核與證人林建良於警詢及檢察官訊問時具
    結證述之情節相符（7653偵卷第9 至12頁、5184偵卷第25至
    27頁），並經證人陳其甫於檢察官訊問時證述在卷（5184偵
    卷第113至115頁），且有被告持用之門號0000000000號行動
    電話通訊監察譯文（5184偵卷第119至122頁)、臺北市政府
    警察局保安警察大隊自願受搜索同意書、搜索扣押筆錄、扣
    押物品目錄表、扣案毒品照片（臺灣臺北地方檢察署107年
    度毒偵字第4450號偵查卷宗【下稱毒偵卷】第23、27至35、
    61頁）、內政部警政署刑事警察局108年1月7日刑鑑字第107
    0099771號鑑定書（毒偵卷第217頁）附卷可資佐證。以上俱
    徵被告前揭任意性自白與事實相符，堪信為真。
  ㈡又政府機關對於查緝販賣毒品無不嚴格執行，尤以販賣毒品
    係重罪，並非可公然從事之重大違法行為，若無利可圖，一
    般持有毒品者，當不至輕易將所持有之毒品交付他人，況毒
    品價格不貲、物稀價昂，亦無公定之價格，並得任意分裝增
    減分量，每次買賣價量，亦可能隨時依雙方間之關係深淺、
    資力、需求量及對行情之認知、來源是否充裕、查緝是否嚴
    密等，異其標準，並隨時機動調整，非可一概而論，是販賣
    毒品之淨利得，委難查得實情，而販賣之人從價差或量差中
    牟利方式雖有不同，然其意圖營利之非法販賣行為則無二致
    。故凡為販賣之不法行為者，其販入之價格必較售出之價格
    低廉，而有從中賺取買賣差價或量差以牟利之意圖及事實，
    應屬符合論理法則而不違背社會通常經驗之合理判斷。復由
    證人林建良歷次證述情節，其與被告素昧平生，係透過友人
    介紹向被告購買甲基安非他命，彼此間並無特殊親誼，且其
    交易數量甚鉅，顯非吸毒同儕間之互通有無，益徵被告販賣
    第二級毒品甲基安非他命，主觀上確有營利之意圖。
  ㈢綜上，本案事證明確，被告犯行堪予認定，應依法論科。
二、論罪：
　㈠核被告所為，係犯毒品危害防制條例第4條第2項之販賣第二
    級毒品罪。 
  ㈡被告販賣第二級毒品甲基安非他命前持有第二級毒品甲基安
    非他命之低度行為，為販賣之高度行為所吸收，不另論罪。
  ㈢被告前因施用毒品案件，經臺灣臺北地方法院以103年度簡字
    第1258號判處有期徒刑5月確定，於104年7月23日執行完畢
    ，有本院被告前案紀錄表可參，其於徒刑執行完畢後，5年
    內故意再犯本件有期徒刑以上之罪，為累犯。惟被告行為後
    司法院大法官已於108年2月22日作成釋字第775號解釋，認
    有關累犯加重本刑部分，不生違反憲法一行為不二罰原則之
    問題。惟其不分情節，基於累犯者有其特別惡性及對刑罰反
    應力薄弱等立法理由，一律須加重最低本刑，於不符合刑法
    第59條所定要件之情形下，致生行為人所受之刑罰超過其所
    應負擔罪責之個案，其人身自由因此遭受過苛之侵害部分，
    對人民受憲法第8條保障之人身自由所為限制，不符憲法罪
    刑相當原則，牴觸憲法第23條比例原則。於此範圍內，有關
    機關應自本解釋公布之日起2年內，依本解釋意旨修正之。
    於修正前，為避免發生上述罪刑不相當之情形，法院就該個
    案應依本解釋意旨，裁量是否加重最低本刑（司法院釋字第
    775號解釋意旨參照）。經查，被告前開構成累犯之前科係
    施用毒品案件，與本案販賣毒品罪之本質不同，犯罪時間亦
    有相當之間隔，尚無確切事證足認被告有何特別之重大惡性
    ，或對刑罰之反應力薄弱等教化上之特殊原因，是綜觀全案
    情節，對比本案罪名之法定刑，其罪刑應屬相當，依上述解
    釋意旨，自無再依刑法第47條第1 項規定加重其刑之必要，
    而於量刑時依刑法第57條之規定，於法定刑內再予斟酌即可
    。
  ㈣被告就本件販賣第二級毒品犯行，於偵查及審理時均自白犯
    罪（7653偵卷第15至17、19至21頁、5184偵卷第43至45、11
    1、112頁、原審卷第68至71、108頁、本院卷第93、115頁）
    ，應依毒品危害防制條例第17條第2 項規定，減輕其刑。
　㈤又犯罪之情狀顯可憫恕，認科以最低度刑仍嫌過重者，得酌
    量減輕其刑，刑法第59條定有明文。考其立法意旨，科刑時
    原即應依同法第57條規定審酌一切情狀，尤應注意該條各款
    所列事項，以為量刑標準。刑法第59條所謂「犯罪之情狀顯
    可憫恕」，自係指裁判者審酌第57條各款所列事項以及其他
    一切與犯罪有關之情狀之結果，認其犯罪足堪憫恕者而言（
    即犯罪另有其特殊之原因與環境等等），即必於審酌一切之
    犯罪情狀，在客觀上顯然足以引起一般同情，認為縱予宣告
    法定最低刑度猶嫌過重者，始有其適用（最高法院45年台上
    字第1165號、51年台上字第899 號判例意旨參照）。經查，
    甲基安非他命係毒品危害防制條例公告列管之第二級毒品，
    其流通危害社會秩序至鉅，向為國法所厲禁，被告於本案販
    賣甲基安非他命之數量多達140公克，對社會治安已造成相
    當之危害，實無任何足以引起一般人同情、顯可憫恕之處，
    復經依毒品危害防制條例第17條第2項規定減輕其刑，尚無
    情輕法重之弊，自無刑法第59條規定之適用餘地。
三、撤銷原判決之理由及量刑審酌事由：
  ㈠原審以被告販賣第二級毒品犯行，事證明確，予以論科，固
    非無見。惟被告販售予林建良之甲基安非他命白色晶體1包
    ，並非本案查獲之毒品，要無毒品危害防制條例18條第1項
    前段規定之適用（詳後述），原審援引上開規定諭知沒收銷
    燬，容有未合。被告以原審未適用刑法第59條規定減輕其刑
    ，提起上訴，業經指駁如前，雖屬無據，惟原判決既有上開
    可議之處，仍應由本院予以撤銷改判。
  ㈡爰以行為人之責任為基礎，審酌被告明知甲基安非他命係列
    管毒品，具有高度成癮性，戕害國人身心健康、危害社會秩
    序至鉅，向為國法所厲禁，猶無視國家杜絕毒品犯罪之禁令
    ，恣意販售盈利，法治觀念薄弱，行為偏差，應嚴予非難，
    兼衡被告之素行，高職畢業之智識程度（原審卷第13頁），
    於本院審理時自承之經濟能力及扶養親屬之家庭生活狀況（
    本院卷第116頁），並衡酌被告犯罪之動機、目的、手段，
    於本案販賣毒品之種類、數量、金額，暨被告犯後坦承犯行
    ，態度良好等一切情狀，量處如主文第二項所示之刑，資為
    懲儆。
四、沒收：
  ㈠按毒品危害防制條例第18條第1項前段規定查獲之第一、二級
    毒品，不問屬於犯人與否，沒收銷燬之。其所稱查獲之毒品
    ，係指犯人被查獲之毒品而言（最高法院98年度台上字第12
    23號、104年度台上字第3585號判決意旨參照）。經查，被
    告販賣予林建良之甲基安非他命白色晶體1包（驗前淨重約1
    40.14公克，驗餘淨重139.95公克），於交付林建良完成交
    易後，始為警於107年10月7日凌晨3時30分許查獲林建良而
    予扣案，此觀卷附臺北市政府警察局保安警察大隊自願受搜
    索同意書、搜索扣押筆錄、扣押物品目錄表即明（毒偵卷第
    23、27至35頁），是經臺灣臺北地方法院108年度審易字第3
    18號判決，以林建良犯持有第二級毒品純質淨重20公克以上
    罪查獲之毒品，宣告沒收銷燬，並經本院以108年度上易字
    第694號判決駁回上訴確定，有前開判決書在卷可佐（原審
    卷第197至207頁），被告並非上開查獲毒品之「犯人」，該
    案查獲之甲基安非他命白色晶體1包，自不應於本案被告販
    賣第二級毒品罪之主文項下諭知沒收銷燬。
  ㈡被告本件販賣第二級毒品聯繫使用之OPPO廠牌行動電話1具（
    含門號0000000000號通話晶片卡1枚），為供犯罪使用之物
    ，此經被告供述在卷（原審卷第107頁），應依毒品危害防
    制條例第19條第1項規定諭知沒收。又該行動電話既經另案
    扣押，得以原物沒收，自不生追徵價額之問題。
  ㈢被告販賣第二級毒品甲基安非他命予林建良，其對價6萬元為
    犯罪所得，應依刑法第38條之1第1項前段、第3項規定宣告
    沒收，於全部或一部不能沒收或不宜執行沒收時，追徵其價
    額。
據上論斷，應依刑事訴訟法第369條第1項前段、第364條、第299
條第1項前段，毒品危害防制條例第4條第2項、第17條第2項、第
第19條第1項，刑法第11條、第38條之1 第1 項、第3項，判決如
主文。
本案經檢察官羅韋淵提起公訴，由檢察官陳正芬到庭執行職務。
中　　華　　民　　國　　109 　年　　4 　　月　　15　　日
                  刑事第三庭    審判長法　官  張惠立
                                      法　官  劉兆菊
                                      法　官  廖怡貞
以上正本證明與原本無異。
如不服本判決，應於收受送達後20日內向本院提出上訴書狀，其
未敘述上訴之理由者並得於提起上訴後20日內向本院補提理由書
（均須按他造當事人之人數附繕本）「切勿逕送上級法院」。
                                      書記官  劉芷含
中　　華　　民　　國　　109 　年　　4 　　月　　15　　日
附錄：本案論罪科刑法條全文
毒品危害防制條例第4條
製造、運輸、販賣第一級毒品者，處死刑或無期徒刑；處無期徒
刑者，得併科新臺幣 2 千萬元以下罰金。
製造、運輸、販賣第二級毒品者，處無期徒刑或 7 年以上有期
徒刑，得併科新臺幣 1 千萬元以下罰金。
製造、運輸、販賣第三級毒品者，處 7 年以上有期徒刑，得併
科新臺幣 7 百萬元以下罰金。
製造、運輸、販賣第四級毒品者，處 5 年以上 12 年以下有期
徒刑，得併科新臺幣 3 百萬元以下罰金。
製造、運輸、販賣專供製造或施用毒品之器具者，處 1 年以上
7 年以下有期徒刑，得併科新臺幣 1 百萬元以下罰金。
前五項之未遂犯罰之。